臺灣臺中地方法院民事判決
111年度中簡字第169號
原      告  新光產物保險股份有限公司

法定代理人  吳昕紘  
訴訟代理人  張光賓  

被      告  蘇小梅  

上列當事人間請求損害賠償事件，本院於民國111年8月30日言詞
辯論終結，判決如下：
    主      文
被告應給付原告新臺幣陸萬壹仟伍佰元，及自民國一百一十年九
月二十五日起至清償日止，按週年利率百分之五計算之利息。
原告其餘之訴駁回。
訴訟費用新臺幣貳仟參佰貳拾元，由被告負擔新臺幣陸佰柒拾肆
元，餘由原告負擔。
本判決原告勝訴部分得假執行。
    事實及理由
一、原告主張：被告於民國109年11月11日7時13分許，駕駛車牌
    號碼00-0000號自用小客車，行經臺中市北屯區東山路一段1
    56-11巷與景和街口時，因駕駛不慎，致撞擊由原告所承保
    ，訴外人林連春所有並由訴外人林均融駕駛之車牌號碼000-
    0000號自用小客車（下稱系爭車輛），造成系爭車輛受損。
    又系爭車輛經送修復後，支出修復費用新臺幣（下同）211,
    635元（含工資費用13,755元、塗裝費用29,842元、零件費
    用168,038元），原告已本於保險責任賠付完畢，自得依民
    法第184條第1項前段、第191條之2、保險法第53條第1項規
    定代位求償，爰依法提起本件訴訟等語。並聲明：被告應給
    付原告211,635元，及自起訴狀繕本送達翌日起至清償日止
    ，按週年利率百分之5計算之利息。
二、被告則以：被告工作每月薪資2萬餘元，尚須負擔5個孩子之
    生活開銷，無力負擔原告請求之金額，且訴外人林均融就本
    件車禍與有過失，被告之車輛亦有受損，經送修後，共支出
    修復費用76,600元（含零件費用42,400元、工資費用18,200
    元、烤漆費用15,000元、拖車費用1,000元），原告之請求
    應與被告所支出之修復費用互相抵銷等語，資為抗辯。並聲
    明：原告之訴駁回。
三、法院之判斷：
  ㈠原告主張被告於上開時地與系爭車輛發生碰撞，造成系爭車
    輛受損之事實，業據其提出與其所述相符之行車執照、車損
    照片、道路交通事故初步分析研判表、現場圖、當事人登記
    聯單、汽車險賠案理算書、電子發票證明聯、估價單、代位
    求償同意書等件為證，並有臺中市政府警察局第五分局函送
    之道路交通事故現場圖、A3類道路交通事故調查報告表、調
    查紀錄表、現場照片、初步分析研判表及補充資料表為憑，
    且為被告所不爭執，堪認原告主張之事實為真正。
　㈡按汽車行駛至交岔路口，其行進、轉彎，應依下列規定：一
    、應遵守燈光號誌，道路交通安全規則第102條第1項第1款
    定有明文。又閃光黃燈表示「警告」，車輛應減速接近，注
    意安全，小心通過；閃光紅燈表示「停車再開」，車輛應減
    速接近，先停止於交岔路口前，讓幹道車優先通行後認為安
    全時，方得續行，道路交通標誌標線號誌設置規則第211條
    第1項第1、2款亦有明文。經查，依卷附道路交通事故現場
    圖、調查紀錄表之記載及現場照片所示，被告當時行車方向
    之號誌運作為閃光紅燈，訴外人林均融行車方向之號誌運作
    為閃光黃燈，被告駕車行經上開閃紅燈路口時，應注意先停
    止於交岔路口前，禮讓幹道車優先通行，被告未停車禮讓訴
    外人林均融駕車通過，足徵被告對本件事故之發生具有過失
    ，並具有相當因果關係甚明。而林均融駕駛系爭車輛行經前
    開閃黃燈之交叉路口時，亦應注意減速接近，小心通過，林
    均融疏未注意於此，致與被告駕駛之自用小客車發生碰撞之
    過失。是雙方就本件事故之發生均有過失，堪以認定。本院
    參酌雙方之過失程度認被告應負70%之肇事責任，林均融應
    負30%之肇事責任。
　㈢次按被保險人因保險人應負保險責任之損失發生，而對於第
    三人有損失賠償請求權者，保險人得於給付賠償金額後，代
    位行使被保險人對於第三人之請求權；又因故意或過失，不
    法侵害他人之權利者，負損害賠償責任；汽車、機車或其他
    非依軌道行駛之動力車輛，在使用中加損害於他人者，駕駛
    人應賠償因此所受之損害；不法毀損他人之物者，被害人得
    請求賠償其物因毀損所減少之價額，保險法第53條第1項前
    段、民法第184條第1項前段、第191條之2前段、第196條分
    別定有明文。所謂因毀損減少之價額，得以修復費用為估定
    之標準，但以必要者為限，例如修理材料以新品換舊品應予
    折舊，最高法院77年度第9次民庭會議決議闡釋甚明。本件
    因被告於前揭時地駕車疏忽以致肇事，使原告所承保之系爭
    車輛毀損，被告自應依上述規定對原告負賠償責任，惟系爭
    車輛之修理既係以新零件更換被毀損之舊零件，揆諸前揭說
    明，自應扣除零件折舊部分。而依行政院所頒「固定資產耐
    用年數表」及「固定資產折舊率表」之規定，自用小客車之
    耐用年數為5年，依定率遞減法每年折舊1000分之369；再依
    營利事業所得稅查核準則第95條第6項之規定，固定資產提
    列折舊採用定率遞減法者，以1年為計算單位，其使用期間
    未滿1年者，按實際使用之月數相當於全年之比例計算之，
    不滿1月者，以1月計。查本件系爭車輛之修復費用為211,63
    5元，其中工資費用13,755元、塗裝費用29,842元、零件費
    用168,038元，有估價單及電子發票證明聯在卷可查，堪以
    認定。參照卷附系爭車輛之行車執照，系爭車輛之出廠年月
    為107年8月，算至109年11月11日本件事故發生時，使用期
    間為2年3月，則扣除折舊額後，原告得請求之零件費用為60
    ,734元（計算式詳附表），加計上開工資費用13,755元、塗
    裝費用29,842元後，系爭車輛修復之必要費用為104,331元
    （計算式：60,734＋13,755＋29,842＝104,331）。
　㈣復按損害之發生或擴大，被害人與有過失者，法院得減輕賠
    償金額，民法第217條第1項有明文規定。上開規定係為促使
    被害人對於自己生命、身體之安全，盡其應盡之注意義務，
    避免或減少危險或損害之發生，以求當事人間之公平。經查
    ：本件車禍事故之發生，被告有過失，已如前述，惟訴外人
    林均融亦有未減速小心通過路口之過失，則林均融對於本件
    事故之損害擴大仍有肇事原因，林均融應負擔30%、被告應
    負擔70%之過失責任，業如前述。是以此為計，則被告賠償
    金額應減為73,032元（計算式：104,331元×0.7＝73,032元，
    元以下四捨五入）。
  ㈤另按保險法第53條第1項所定之「保險人代位權」，固屬法律
    規定之債權移轉，無待乎被保險人另為移轉行為，惟其為「
    債之移轉」之性質究無不同，故保險人依該條項規定代位行
    使被保險人對於第三人之損害賠償請求權時，該第三人即得
    適用民法第299條第1項規定，援引其於受通知時所得對抗被
    保險人之事由，對抗保險人，最高法院89年度台上字第1853
    號判決可資參照。如前所述，訴外人林均融對於本件交通事
    故之發生應負30%之過失責任，而被告對本件交通事故之發
    生應負70%之過失責任，則被告自得援引得對抗被保險人林
    均融之事由對抗保險人即原告，且被告車輛所受之損害既與
    原告承保之系爭車輛之損害係因同一交通事故所致，則被告
    以其在本件事故亦受有損害為由，對原告主張抵銷，揆諸前
    揭判決意旨，即應准許。
  ㈥又按因故意或過失，不法侵害他人之權利者，負損害賠償責
    任；負損害賠償責任者，除法律另有規定或契約另有訂定外
    ，應回復他方損害發生前之原狀；不法毀損他人之物者，被
    害人得請求賠償其物因毀損所減少之價額不能回復原狀或回
    復顯有重大困難者，應以金錢賠償其損害，民法第184條第1
    項前段、第196條、第213條第1項第215條分別定有明文。查
    訴外人林均融駕駛系爭車輛行經上揭路口，疏未依規定減速
    撞及被告車輛，致被告車輛受有損害，被告據此請求損害賠
    償，於法有據。本件被告車輛為自用小客車，其零件之修復
    既以新零件更換被損之舊零件，則以修復費用作為損害賠償
    之計算依據時，依上揭說明，自應將零件折舊部分予以扣除
    。依行政院所頒「固定資產耐用年數表」及「固定資產折舊
    率表」之規定，小客車之耐用年數為5年，其最後1年之折舊
    額，加歷年折舊累計額，總和不得超過該資產成本原額10分
    之9。本件被告車輛分別至裕順汽車商行（下稱裕順車行）
    及良益汽車修配廠（下稱良益修配廠）維修，修復費用合計
    為76,600元（裕順車行為39,400元、良益修配廠為37,200元
    ），其中零件費用42,400元、工資費用18,200元、烤漆費用
    15,000元、拖車費用1,000元，有被告所提裕順車行估價單
    及良益修配廠免用統一發票收據在卷可稽（見本院卷第137
    頁），堪以認定。原告雖抗辯：被告所提良益修配廠免用統
    一發票收據與原告當初至該廠估價所列單據金額不一致云云
    ，經本院傳訊該修配廠負責維修被告車輛之員工即證人甲○○
    到庭證述：「伊記得被告車輛修理費加起來是3萬多元。被
    告是陸陸續續給伊錢，依實際上收到的錢就是伊開出去的收
    據這些錢。原告公司理賠人員至伊修配廠核價時，伊沒有KE
    Y完整，最後到底如何伊單據都給車主了」等語（見本院卷
    第260、261頁），酌以一般車輛之內部零件繁多且精細，經
    車禍事故後造成之零件毀損種類、數量及所耗工時，常有須
    經多次拆卸及勘察汽車內部構造後始得確定，足見被告車輛
    業經修配廠專業人員即證人甲○○估價並修復完畢，並無不合
    理之處，堪認被告所提良益修配廠之免用統一發票收據之金
    額（見本院卷第137頁），確係被告車輛在該修配廠進行修
    復之費用，原告上開所辯尚無可採。參照卷附之行車執照，
    被告車輛之原發照日期為86年12月11日，算至109年11月11
    日本件事故發生時，實際使用期間已逾5年，則扣除折舊額
    後，被告得請求之零件修復費用為4,240元(計算式：42,400
    ×0.1＝4,240)。加計上開工資費用18,200元、烤漆費用15,00
    0元、拖車費用1,000元後，被告之車輛修復必要費用為38,4
    40元(計算式：4,240＋18,200＋15,000＋1,000＝38,440)。再依
    雙方過失比例計算原告之賠償金額，依此，被告得向原告請
    求之車輛修復費用為11,532元(計算式：38,440×0.3＝11,532
    )。
  ㈦被告既為抵銷之抗辯，核雙方互負損害賠償之債務符合民法
    第334條第1項前段規定抵銷之要件，則以原告得向被告請求
    賠償之金額73,032元，與被告得向訴外人林均融請求賠償之
    金額11,532元，二者相互抵銷後，則被告須賠償原告61,500
    元(計算式：73,032－11,532＝61,500)。
  ㈧末按給付無確定期限者，債務人於債權人得請求給付時，經
    其催告而未為給付，自受催告時起，負遲延責任。其經債權
    人起訴而送達訴狀，或依督促程序送達支付命令，或為其他
    相類之行為者，與催告有同一之效力；又遲延之債務，以支
    付金錢為標的者，債權人得請求依法定利率計算之遲延利息
    。但約定利率較高者，仍從其約定利率；應付利息之債務，
    其利率未經約定，亦無法律可據者，週年利率為百分之五，
    民法第229條第2項、第233條第1項及第203條分別定有明文
    。本件原告對被告之侵權行為損害賠償債權，核屬無確定期
    限之給付，自應經原告之催告而未為給付，被告始負遲延責
    任。準此，原告請求被告自起訴狀繕本送達之翌日即110年9
    月25日起，按週年利率百分之5計付遲延利息，核無不合。
四、綜上所述，原告依民法第184條第1項前段、第191條之2、保
    險法第53條第1項，訴請被告給付61,500元，及自110年9月2
    5日起至清償日止之遲延利息，為有理由，應予准許；逾此
    部分之請求，為無理由，應予駁回。
五、本件事證已臻明確，兩造其餘攻擊防禦方法及證據，核與
    判決結果不生影響，爰不一一論列，併此敘明。
六、本判決原告勝訴部分，係就民事訴訟法第427條第1項訴訟適
    用簡易程序所為被告敗訴之判決，爰依民事訴訟法第389條
    第1項第3款規定依職權宣告假執行。
七、依民事訴訟法第79條規定，本件訴訟費用額確定為2,320 元
    ，應由兩造依其勝敗之比例分擔，命由被告負擔674元，餘
    由原告負擔。　　　
中　　華　　民　　國　　111 　年　　9 　　月　　13　　日
                      臺灣臺中地方法院臺中簡易庭
                                  法　官　吳蕙玟
以上正本係照原本作成。
如不服本判決，應於送達後20日內，向本院提出上訴狀並表明上
訴理由，如於本判決宣示後送達前提起上訴者，應於判決送達後
20日內補提上訴理由書（須附繕本）。如委任律師提起上訴者，
應一併繳納上訴審裁判費。
中　　華　　民　　國　　111 　年　　9 　　月　　13　　日
                                  書記官　楊思賢
附表
-----
折舊時間           金額
第1年折舊值        168,038×0.369=62,006
第1年折舊後價值    168,038-62,006=106,032
第2年折舊值        106,032×0.369=39,126
第2年折舊後價值    106,032-39,126=66,906
第3年折舊值        66,906×0.369×(3/12)=6,172
第3年折舊後價值    66,906-6,172=60,734